【裁判字號】    88,訴,397
【裁判日期】    900111
【裁判案由】    偽造文書
【裁判全文】
臺灣花蓮地方法院刑事判決                          八十八年度訴字第三九七號
    公  訴  人  臺灣花蓮地方法院檢察署檢察官
    被      告  戊○○
右列被告因偽造文書案件，經檢察官提起公訴（八十八年度偵字第四二六五號），本
院判決如左：
    主  文
戊○○連續行使偽造私文書，足以生損害於他人，處有期徒刑陸月。
卷附之「金錢豹」酒店臨時聘僱人員資料上偽造之「甲○○」簽名署押貳枚及戊○○
與丁○○所訂立之房屋租賃契約書上偽造之「甲○○」簽名署押貳枚及指印署押捌枚
，均沒收。
    事  實
一、戊○○於民國八十五年間，因其男友即案外人吳國隆涉犯殺人乙案而為臺灣板橋
    地方法院檢察署通緝在案，而與吳國隆相偕避居花蓮。於八十六年間因吳國隆之
    外甥女王淑華欲委請其代為辦理新購汽車之過戶手續事宜，而交付其甲○○（王
    淑華之胞姐）之國民身分證、印章各乙枚，詎料戊○○因恐以己身分證謀職將可
    能洩漏其行藏，遂先影印前揭甲○○身分證，復持該身分證影本佯稱其即為甲○○本人，並基於偽造文書之概括犯意，而於八十六年五月底至六月二日之間某日
    以甲○○名義與丁○○訂立房屋租賃契約書一式二份（其中一份由戊○○所自行
    留存者，業已遺失），租用花蓮市○○○街六十八號五樓之三房屋，租期自八十
    六年六月二日起至同年十二月二日止，並於前揭之租賃契約書上偽造「甲○○」
    簽名署押二枚及指印署押八枚（公訴人誤為戊○○盜用「甲○○」印章而偽造該
    租賃契約書，因檢視該契約書並無「甲○○」之印文於其上），進而偽造該租賃
    契約書並提出行使交付丁○○以租得該屋使用，足以生損害於甲○○及丁○○；
    又於同年間某日至花蓮市○○○街八號之「金錢豹」酒店謀職時，持前揭甲○○
    身分證影本佯稱其即為甲○○本人，以甲○○名義填製「金錢豹」酒店臨時聘僱
    人員資料，偽造「甲○○」之簽名署押二枚，進而偽造該臨時聘僱人員資料乙紙
    並提出行使交付該店負責人丙○○，致使丙○○誤以為戊○○即甲○○本人而予
    以錄用，戊○○並於任職期間領得薪資新台幣（下同）十九萬三千元，足以生損
    害於丙○○及甲○○。嗣因丙○○據戊○○所提供之前揭資料向財政部臺灣省北
    區國稅局花蓮縣分局（下稱花蓮縣國稅局）填製扣繳憑單並申報所得稅，而使花
    蓮縣國稅局承辦人員將錯誤之核課資料，誤植於甲○○名下，致稅捐稽徵作業錯
    誤，後經甲○○向財政部臺灣省北區國稅局臺北縣分局提出檢舉，始查知上情。
二、案經臺灣花蓮地方法院檢察署檢察官自動檢舉偵查起訴。
    理  由
一、右揭事實，業據被告戊○○於偵、審中坦承不諱，核與證人林麗華、王淑華於偵
    查中，被害人丁○○、甲○○於偵、審中及丙○○於偵查中所指證之情節相符，
    且有房屋租賃契約書正本乙份及「金錢豹」酒店臨時聘僱人員資料正本乙紙附卷
    可稽。本件事證明確，被告犯行洵堪認定，應予依法論科。
二、核被告所為，係犯刑法第二百十六條、第二百十條之行使偽造私文書罪。被告偽
    造簽名及指印署押之行為係偽造文書行為之階段行為，應為高階之偽造文書行為
    所吸收，又其偽造私文書後持以行使，其偽造之低度行為，應為行使之高度行為
    所吸收，均不另論罪。又其先後兩度行使偽造文書犯行，時間緊接，犯罪構成要
    件亦屬相同，顯係基於概括之犯意反覆而為，為連續犯，應依刑法第五十六條規
    定論以一罪並加重其刑。公訴人雖僅就被告以甲○○名義偽造房屋租賃契約書之
    犯行部分提起公訴，然檢察官就犯罪事實一部起訴者，其效力及於全部，本件被
    告以甲○○名義偽造「金錢豹」酒店臨時聘僱人員資料部分之犯罪事實，與前揭
    論罪科刑之偽造房屋租賃契約書部分有連續犯之關係，已如前述，本院自應就屬
    於裁判上一罪之被告偽造「金錢豹」酒店臨時聘僱人員資料部分一併加以審理，
    附此敘明。爰審酌被告尚無前科，素行堪稱良好，其犯罪動機、目的、手段及涉
    案之程度，及其犯後已坦承犯行，態度尚佳等一切情狀，量處如主文所示之刑，
    以示懲儆。
三、卷附之「金錢豹」酒店臨時聘僱人員資料上偽造之「甲○○」簽名署押二枚及被
    告與丁○○所訂立之房屋租賃契約書上偽造之「甲○○」簽名署押二枚及指印署
    押八枚，均依刑法第二百十九條規定，併予宣告沒收。
四、至公訴意旨另以：被告戊○○因擔心以己身分證謀職將洩露行藏，遂於八十六年
    間先將前揭王淑華所交付之甲○○國民身分證影印，復於該身分證影本上黏貼自
    己之相片，以再度影印之方式，變造甲○○身分證影本，復盜用王淑華轉交之甲○○印章，持前揭經變造之甲○○身分證影本及甲○○印章向丁○○租用花蓮市
    ○○○街六十八號五樓之三房屋，盜用甲○○印章偽造前揭租賃契約書；又於同
    年間某日持前揭經變造之甲○○國民身分證及甲○○印章先後分別至花蓮市○○○街五十一號一樓之「活力唱視聽伴唱」及花蓮市○○○街八號之「金錢豹」酒
    店謀職，分別使該店負責人乙○○、丙○○誤以為被告即為甲○○本人，而予以
    錄用，並於其任職期間分別支付三萬七千元、十九萬三千元之薪資，被告並分別
    皆以甲○○之印章簽收該筆薪資，足以生損害於甲○○；乙○○、丙○○其後據
    被告所提供之個人資料，將上述之三萬七千元及十九萬三千元之薪資所得，向財
    政部臺灣省北區國稅局花蓮縣分局申報，而使花蓮縣國稅局承辦人員將錯誤之核
    課資料，誤植於甲○○名下，使稅捐稽徵作業錯誤，因認被告就此部分尚涉犯有
    變造身分證、盜用印章印文、行使變造身分證、使公務員登載不實等罪嫌云云。
    訊據被告堅詞否認涉犯前揭犯行，辯稱：「我是拿甲○○的身分證去影印，然後
    再去謀職，我並未貼自己的照片，然後再影印，該身分證影印本上的照片，仍然
    是甲○○，另外，身分證是王淑華借給我的，我也有跟她提起，我可能會用甲○○的身分證找工作，我有冒用甲○○名義應徵工作，租屋有打契約書，用他身分
    證正本租的，提示給屋主看，租約我簽甲○○名字，但未蓋章，租約已不見了，
    我另冒甲○○名義謀職，人事資料上我均填載甲○○之名，領薪不用蓋章，．．
    ．。（法官問被告：你在「活力唱」及「金錢豹」領薪時，是否冒用甲○○的名
    義簽收？）沒有，他們發薪是由會計直接交給我，根本不用拿印章簽收，那時甲○○的印章應該是已經由吳國隆寄還給她了，並沒有留在我身上。」（分別見本
    院八十九年一月二十日、八十九年七月十三日訊問筆錄）等語。經查：被告雖以
    甲○○身分證影本謀職，惟並未變造甲○○身分證影本，此觀附於金錢豹酒店臨
    時聘僱人員資料上之甲○○身分證影本中照片仍與其口卡片上之照片相同即明；
    而證人乙○○即「活力唱視聽伴唱」之負責人於本院審理時結證稱：「（法官問
    證人：薪資是何人發放？）薪資是由我籌錢發放，至於詳細帳目是由店裡小姐提
    供給我，我根據該帳目核實後，將薪資交代管事小姐代為發放，不是我親自發放
    。至於發放薪資之情形，就我了解應該是直接當面發給在店內工作的每個小姐，
    並不需要簽名、蓋章領取薪資。只要當面請小姐點清就可以了。」（見本院八十
    九年十一月十五日訊問筆錄）等語，經核亦與被告所辯其未曾以甲○○印章簽領
    薪資乙節相符，況衡諸一般民間公司發放薪資與員工時，概未見有要求員工須簽
    名或蓋章始得領取薪資之情形，而稽之前揭被告與證人丁○○所訂立之房屋租賃
    契約書及「金錢豹」酒店臨時聘僱人員資料表，亦均未見有「甲○○」印文，是
    被告就其未盜用甲○○印章乙節所為之辯解，應可信實；再稅捐稽徵機關雖據被
    告提供之偽造資料而致稽徵作業錯誤，惟此僅為被告行使偽造文書所導致之損害
    結果，尚難以此結論而認被告有使公務員登載不實之故意。此外，公訴人所舉之
    證人甲○○、王淑華證述甲○○身分證交付之情節、證人丁○○證述被告向其租
    屋之事實、「金錢豹」酒店之臨時聘僱人員資料表及甲○○八十六年度綜合所得
    稅核定通知書均無從證明被告確涉犯有變造身分證影本、行使變造身分證、盜用
    印章印文、使公務員登載不實之犯行，而經本院職權調查之結果，亦無其他確切
    之證據足以證明被告戊○○涉有此部分犯行：本應就此為無罪之諭知，惟公訴人
    認此部分與前揭有罪部分有裁判上一罪關係，爰不另為無罪之諭知，附此敘明。
據上論斷，應依刑事訴訟法第二百九十九條第一項前段，刑法第五十六條、第二百十
六條、第二百十條、第二百十九條，判決如主文。
本案經檢察官李子春到庭執行職務
中      華      民      國    九  十    年      一      月    十  一    日
                              臺灣花蓮地方法院刑事庭
                                  法  官  張  健  河
右正本證明與原本無異。
如對本判決不服，應於送達後十日內，向本院提出上訴狀。（應抄附繕本）告訴人或
被害人如對於本判決不服者，應具備理由請檢察官上訴，其上訴期間之計算係以檢察
官收受判決正本之日期為準。
                                  法院書記官
中      華      民      國    九  十    年      一      月    十  二    日
附錄本判決論罪科刑之法律條文：刑法第二百十條、第二百十六條
刑法第二百十條
偽造、變造私文書，足以生損害於公眾或他人者，處五年以下有期徒刑。
刑法第二百十六條
行使第二百十條至第二百十五條之文書者，依偽造、變造文書或登載不實事項或使登
載不實事項之規定處斷。


司法院資訊處製作；財團法人民間司法改革基金會備份。
